【裁判字號】    98,易,3526
【裁判日期】    981120
【裁判案由】    違反證券投資信託及顧問法案
【裁判全文】
臺灣臺中地方法院刑事判決              98年度易字第3526號
公  訴  人  臺灣臺中地方法院檢察署檢察官
被      告  乙○○
上列被告因違反證券投資信託及顧問法案案件，經檢察官提起公
訴（98年度偵字第10995號），本院判決如下：
    主    文
乙○○違反非經主管機關核准或向主管機關申報生效後，不得在
中華民國境內從事代理顧問境外基金之規定，在中華民國境內從
事代理顧問境外基金，處有期徒刑貳月，如易科罰金，以新臺幣
壹仟元折算壹日。緩刑貳年。
    犯罪事實
一、乙○○明知未經主管機關核准或向主管機關申報生效後，不
    得從事或代理募集、銷售、投資顧問境外基金，且明知Amer
    ican International Investor Trust基金（美國國際投資
    信託基金，下稱AIIT基金）並未經主管機關核准販賣，竟於
    民國96年2、3月間，以投資顧問之方式，向甲○○推薦未經
    主管機關核准販賣之AIIT基金，使甲○○自96年4月起，至
    98年1月27日止，以玉山商業銀行國民旅遊卡之VISA信用卡
    扣款之方式，每季扣款916.11美金購買AIIT基金，共扣款8
    次，合計新臺幣（下同）24萬800元。
二、案經甲○○訴由臺灣臺中地方法院檢察署檢察官偵查起訴。
    理  由
一、上揭犯罪事實業據被告乙○○於本院審理時坦承不諱，核與
    證人即告訴人甲○○於偵查中所為之證述相符（見臺灣臺中
    地方法院檢察署98年度他字第691號偵查卷第3至4頁），復
    有告訴人與被告往來E-mail資料、信用卡櫃臺消費明細查詢
    資料、AIIT基金相關資料等附卷可證，足見被告上開任意性
    自白應為事實，應可採信。是本件事證已臻明確，被告犯行
    堪以認定，應依法論科。
二、按證券投資信託及顧問法第110條規定：「違反第十六條第
    一項規定，在中華民國境內從事或代理投資顧問境外基金者
    ，處二年以下有期徒刑、拘役或科或併科新臺幣一百八十萬
    元以下罰金。」，而同法第16條第1項規定：「任何人非經
    主管機關核准或向主管機關申報生效後，不得在中華民國境
    內從事或代理募集、銷售、投資顧問境外基金。」，又同法
    第3條第1項規定：「本法所稱證券投資信託，指向不特定人
    募集證券投資信託基金發行受益憑證，或向特定人私募證券
    投資信託基金交付受益憑證，從事於有價證券、證券相關商
    品或其他經主管機關核准項目之投資或交易。」，同法第5
    條第6款並規定：「六、境外基金：指於中華民國境外設立
    ，具證券投資信託基金性質者。」，據此，行為人以其為理
    財人員名義提供告訴人上開AIIT基金資料並為推薦，即構成
    從事投資顧問境外基金事業。又學理上所稱之集合犯，係一
    種構成要件類型，亦即立法者針對特定刑罰規範之構成要件
    ，已預設其本身係持續實行之複次行為，具備反覆、延續之
    行為特徵，或具有重複特質之職業性、營業性或收集性犯罪
    ，將之總括或擬制成一個構成要件之「集合犯」行為，例如
    經營、從事業務、收集、販賣、製造、散布等行為概念者均
    屬之；此種犯罪，以反覆實行為典型、常態之行為方式，具
    侵害法益之同一性，因刑法評價上為構成要件之行為單數，
    僅成立一罪（參見最高法院95年度臺上字第1079號、96年度
    臺上字第3064號判決意旨）。而證券投資信託及顧問法第11
    0條所謂從事投資顧問境外基金業務，本質上即具有反覆性
    ，倘行為人基於概括之犯意，在密切接近之一定時間及空間
    內反覆從事證券投資顧問業務，無非執行業務所當然，於行
    為概念上，應認為包括的一罪，無連續犯或併合論罪可言。
    是本件告訴人雖因聽信被告所言，而數次先後以上開信用卡
    為繳款之行為，然參照前述說明，亦僅成立一罪。是核被告
    所為，係違反證券投資信託及顧問法第110條違反證券投資
    信託及顧問法第16條規定，在中華民國境內從事代理顧問境
    外基金之規定之罪。爰審酌被告並無前科，素行尚可，有臺
    灣高等法院被告前案紀錄表可按，其犯罪之動機、目的係為
    牟取告訴人所繳納之佣金利益，手段尚屬平和，但其從事代
    理顧問境外基金業務，破壞金融交易秩序，對社會所生危害
    匪淺，應予非難，及佐以被告犯罪後坦承犯行，業與告訴人
    達成和解（見本院98年11月6日審理筆錄），態度甚佳等一
    切情狀，量處如主文所示之刑，並諭知易科罰金之折算標準
    。末查，被告前未曾受有期徒刑以上刑之宣告，有臺灣高等
    法院被告前案紀錄表乙份在卷可參，其因一時失慮，以致犯
    罪，犯後已坦承犯行，且業與告訴人和解，告訴人亦表示不
    予追究對意，犯後態度尚佳，顯見其已有悔悟之心，其經此
    偵、審程序，應知所警惕而信無再犯之虞，本院認前開對其
    宣告之刑以暫不執行為適當，併予宣告緩刑2年，以啟自新
    。
據上論斷，應依刑事訴訟法第299條第1項前段，證券投資信託及
顧問法第110條，刑法第11條前段、第41條第1項前段、第74條第
1項第1款，判決如主文。
中    華    民    國    98    年    11    月    20    日
                        臺灣臺中地方法院刑事第十六庭
                              法  官  劉麗瑛
上正本證明與原本無異。
如不服本判決應於收受送達後10日內向本院提出上訴書狀，並應
敘述具體理由；其未敘述上訴理由者，應於上訴期間屆滿後20日
內向本院補提理由書（均須按他造當事人之人數附繕本）「切勿
逕送上級法院」。告訴人或被害人如對於本判決不服者，應具備
理由請求檢察官上訴，其上訴期間之計算係以檢察官收受判決正
本之日期為準。
                              書記官 王玟
中    華    民    國    98    年    11    月    20    日
附錄論罪科刑法條
證券投資信託及顧問法第110條
違反第十六條第一項規定，在中華民國境內從事或代理投資顧問
境外基金者，處二年以下有期徒刑、拘役或科或併科新臺幣一百
八十萬元以下罰金。

司法院資訊處製作；財團法人民間司法改革基金會備份。
